【裁判字號】    90,上訴,2819
【裁判日期】    901029
【裁判案由】    公共危險等
【裁判全文】
臺灣高等法院刑事判決                            九十年度上訴字第二八一九號
    上  訴  人
    即  被  告  甲○○
                乙○○
右上訴人因公共危險案件，不服臺灣新竹地方法院九十年度訴字第二０二號，中華民
國九十年七月六日第一審判決（起訴案號：臺灣新竹地方法院檢察署九十年度偵字第
一六一０號）提起上訴，本院判決如左：
    主  文
原判決撤銷。
甲○○、乙○○共同放火燒燬他人所有之自用小客車壹輛，致生公共危險，未遂，各
處有期徒刑壹年陸月。均緩刑伍年。
    事  實
一、甲○○、乙○○為豬隻屠宰場之同事，因認另一名同事丙○○，在工作上常與乙○○發生口角，因而心生怨隙，竟於民國九十年三月七日三時五十分許，乙○○
    向甲○○提議放火燒毀丙○○所有之自用小客車以洩恨，二人即基於上開之犯意
    之聯絡，共同至加油站，以鋁製茶壺，購買新台幣（下同）九十元之九八無鉛汽
    油（約四點五公升，起訴書認約一公升，容有誤會）後，隨即前往丙○○位於新
    竹縣芎林鄉○○村○鄰○○街三十九巷二十五號住處，並見丙○○所有之車號Ｔ
    五－九四五八號自用小客車停放於住處前，乙○○遂以汽油潑灑於汽車右側處，
    再由甲○○以打火機點燃，焚燒車輛，火勢蔓延對丙○○及附近住家之生命及財
    產造成巨大之威脅，致生公共危險。幸丙○○在客廳聽到火燒之巨大聲響，出屋
    外察看見，發覺車輛遭人放火焚燒，急速將火勢撲滅致生未遂，惟該車右側門扇
    、車輪覆蓋大部已被燒燬。嗣因附近民眾提供錄影帶，因而循線查獲上情。
二、案經告訴人丙○○訴由新竹縣警察局竹東分局報請台灣新竹地方法院檢察署檢察
    官偵查起訴。
    理  由
一、本件訊之上訴人即被告甲○○及乙○○二人，對於其等在右揭時、地以汽油點火
    燃燒告訴人丙○○之車輛，致該車右側門扇、覆蓋為之燒燬之事實坦承不諱，核
    與告訴人丙○○指訴其車遭人放火燃燒致生損壞之情節相符，並有現場照片四幀
    在卷可稽。又自用小客車油箱內裝有汽油，以供行駛，如遭火焚燒加熱，將產生
    巨大爆炸威力，且告訴人丙○○將車輛緊靠住家門前橫放，放火焚燒該車極易波
    及告訴人之住家及緊鄰告訴人住家其餘之十餘戶住家，有上開照片在案可證，並
    為被告等所是認，被告二人放火焚燒告訴人之自用小客車，若非及時發覺撲滅，
    告訴人之住處及附近十餘戶住戶不免同遭祝融之災，顯已危及告訴人及附近十餘
    戶住家之生命及財產安全，已致生嚴重之公共危險，洵可認定。本件事證明確，
    被告二人犯行洵予認定。
二、按被告二人放火燃燒告訴人所有之本件車輛，於該車右側門扇、車輪覆蓋為之燒
    損時，即為告訴人發覺撲滅，已為上述，告訴人於本院到庭陳明該車僅損壞車門
    ，已以八萬九千元修理，內部機器還完好云云。則該車輛為火燃燒後，並未喪失
    其行駛效能。核被告乙○○、甲○○放火燒燬他人自用小客車行為，係犯刑法第
    一百七十五條第一項之放火燒燬住宅等以外他人所有之物之未遂罪，依法減輕其
    刑。被告間有犯意之聯絡，行為之分擔，均為共同正犯。又因放火燒毀他人之物
    ，本質上即具有毀損他人物之行為，故不另論刑法第三百五十四條之毀損他人物
    罪，公訴人認此部分與上開有罪部分為一行為觸犯數罪名之想像競合關係，容有
    誤會。
三、按刑法第一百七十五條所稱「燒燬」係指因火力燃燒，致其物已喪失其原有效用
    而言，倘未達變更其形體或喪失其效用者，則為未遂，此為我實務上所採之通說
    （見陳煥生著刑法分則實用第一二六頁，褚劍鴻著刑法分則釋論上冊第三六０頁
    ），起訴書認被告之所為係犯該條罪之既遂犯，則有未洽，被告上訴指摘原判決
    不當，則非無理由。原判決既有可議之處，則應由本院將原判決撤銷改判。爰審
    酌被告二人僅因與告訴人間僅有工作上之口角細故，為圖報復，竟購買大量汽油
    ，引火焚燒告訴人之車輛，罔顧該車與告訴人住處及附近十餘戶住家之安全，手
    段惡劣，危害性非淺，及被告二人犯後均坦承犯行，犯後態度良好等一切情狀，
    各量處如主文所示之刑。又查被告二人前均未曾受有期徒刑以上之刑之宣告，有
    本院被告全國前案紀錄表二紙可稽，被告年甫為十九，少不更事，一時失慮罹此
    重罪後，頗具悔悟，並經與被害人成立和解賠償該車修理費新台幣八萬九千元，
    有其提出和解書附卷可憑，且為告訴人到庭證述屬實，則被告等經本案偵審程序
    ，知所戒惕，信無再犯之虞，本院認所宣告之刑以暫不執行為適當，爰併為緩刑
    五年之宣告，兼資惕勵。
據上論斷，應依刑事訴訟法第三百六十九條第一項前段、第三百六十四條、第二百九
十九條第一項前段，刑法第二十八條、第一百七十五條第一項、第二十六條前段、第
七十四條第一款，判決如主文。
本案經檢察官費玲玲到庭執行職務。
中      華      民      國    九十    年      十      月     二十九     日
                              台灣高等法院刑事第十三庭
                                  審判長法  官  蔡    燉
                                        法  官  盧  彥  如
                                        法  官  黃  聰  明
右正本證明與原本無異。
如不服本判決應於收受送達後十日內向本院提出上訴書狀，其未敘述上訴之理由者並
得於提起上訴後十日內向本院補提理由書（均須按他造當事人之人數附繕本）。
                                        書記官  蕭  麗  珍
中      華      民      國    九十    年     十     月     二十九     日
附錄：本案論罪科刑法條全文
刑法第一百七十五條第一項
放火燒燬前二條以外之他人所有物，至生公共危險者，處一年以上、七年以下有期徒
刑。


司法院資訊處製作；財團法人民間司法改革基金會備份。
